【裁判字號】    95,訴,1572
【裁判日期】    951127
【裁判案由】    侵權行為損害賠償
【裁判全文】
臺灣板橋地方法院民事判決              95年度訴字第1572號
原      告  甲○○
訴訟代理人  丙○○
被      告  乙○○
上列當事人間請求侵權行為損害賠償事件，原告提起附帶民事訴
訟（95年度交附民字第61號），經刑事庭移送前來，本院於民國
95年11月13日言詞辯論終結，判決如下：
    主      文
被告應給付原告新台幣壹拾萬陸仟肆佰貳拾貳元。
原告其餘之訴駁回。
訴訟費用由被告負擔百分之十四，餘由原告負擔。
本判決第一項得假執行。
    事實及理由
一、原告主張：被告於民國（下同）93年11月30日晚上7 時許，
    駕駛車號HV-9232 號自小客車搭載李楊錦花，沿台北縣泰山
    鄉○○路往仁義路方向直行，行經台北縣泰山鄉○○路與仁
    愛路管制號誌無動作之交岔路口時，未減速並暫停讓右方車
    先行，適原告騎乘車號LZ2-372 號輕型機車搭載黃文鈴，沿
    台北縣泰山鄉○○路往仁愛路方向直行而來，因而撞擊原告
    機車，致原告人車倒地，受有頭部外傷顱內出血、左骨盆骨
    折之傷害。原告因本件車禍受有下列損害：1.原告因傷至醫
    院治療，支出醫療費用新台幣（下同）10,530元、中醫費用
    50,000元。2.看護費每日2,000 元，10日合計20,000元。3.
    營養費100,000 元（腦部復原慢，且左骨盆腔骨折，需高級
    補品調養身體）。4.原告原任職西點蛋糕，每月工資26,000
    元，因傷1 年無法工作，計損失工資收入312,000 元。5.精
    神慰撫金68,000元。6.機車修理費16,030元。7.原告受傷期
    間由母親丙○○照顧，丙○○無法工作之工資240,000 元。
    以上共計816,560 元，應由被告負賠償之責，爰依侵權行為
    法律關係提起本件訴訟等語，並聲明求為判決：被告應給付
    原告800,000元。
二、被告則以：本件車禍係因原告騎駛之機車為改裝車，因引擎
    衝力而影響煞車，且行經路口未減速所造成，兩造就車禍之
    發生均有過失，應有過失相抵原則之適用。被告對原告請求
    之醫療費用10,534元部分不爭執，就機車修理費16,030 元
    部分願負擔一半之費用，至其餘部分之請求因原告未提出單
    據證明，且原告病情亦無請人看護之必要，被告除願給付營
    養費及精神慰撫金各10,000元外，餘均不同意原告之請求等
    語置辯，並聲明：請求駁回原告之訴。
三、查原告主張被告於93年11月30日晚上7 時許，駕駛車號HV-9
    232 號自小客車，沿台北縣泰山鄉○○路往仁義路方向直行
    ，行經台北縣泰山鄉○○路與仁愛路管制號誌無動作之交岔
    路口時，未減速並暫停讓右方車先行，適有原告騎乘車號LZ
    2- 372號機車，沿台北縣泰山鄉○○路往仁愛路方向直行而
    來，於行經該路口時未減速慢行，亦未注意車前狀況，兩車
    因而發生碰撞，致原告人車倒地，受有頭部外傷顱內出血、
    左骨盆骨折之傷害等情，有原告提出之診斷證明書2 紙為證
    ，且被告上開過失傷害行為，業經本院以94年度交易字第24
    4 號刑事判決判處被告有期徒刑3 月，如易科罰金以300 元
    折算1 日，被告雖不服而提起上訴，惟台灣高等法院已駁回
    其上訴確定等情，有本院前揭刑事判決在卷可稽，復為兩造
    所不爭執，自堪信為真實。
四、按因故意或過失，不法侵害他人之權利者，負損害賠償責任
    ；不法侵害他人之身體或健康者，對於被害人因此增加生活
    上之需要時，應負損害賠償責任；不法侵害他人之身體、健
    康、名譽、自由、信用、隱私、貞操，或不法侵害其他人格
    法益而情節重大者，被害人雖非財產上之損害，亦得請求賠
    償相當之金額。民法第184 條第1 項前段、第193 條第1 項
    、第195 條第1 項前段分別定有明文。本件被告因過失駕車
    肇事，致原告受有傷害，依上開法條規定，被告對原告所受
    損害自負有賠償之責。茲就原告各項請求及其金額審酌如下
    ：
    (一)醫療費用：
      1.醫療費用10,530元部分：
        原告主張其因本件車禍受傷，支出醫療費10,530元，業
        據提出板橋中興醫院出具之醫療收據影本23份為證，被
        告對之亦不爭執，自堪信為真實，是原告此部分之請求
        ，應予准許。
      2.中醫費用50,000元部分：
        原告主張因本件車禍受傷，支出中醫費用50,000元，已
        為被告否認，原告復未舉證以實其說，自難憑信，故而
        原告此部分之請求即不應准許。
    (二)看護費用：
      1.原告主張其住院期間須人看護，每日支出看護費2,000
        元，10日共計20,000元乙節，雖為被告否認並辯稱原告
        病情無請人看護必要云云。惟查，原告因本件車禍受有
        頭部外傷顱內出血、左骨盆骨折等傷害，住院及出院1
        個月內須有專人時時照護，已據本院向板橋中興醫院函
        詢明確，有該院95年10月26日95中醫總字第274 號函附
        卷可憑，足認原告主張其住院期間（93年12月1 日起至
        93年12月10日止，共計10日）須人看護照顧，非屬無據
        。原告住院期間既無法自理生活，而須他人看護照顧，
        自有看護費用之支出，且縱令原告係由親屬、家人看護
        ，因出於親情而未支付費用，然因看護所付出之勞力，
        非不能以金錢為評價，此種基於身分關係之恩惠，自不
        能嘉惠於加害之被告，故此時應認原告亦得向被告請求
        此部分相當於看護費之損害。再衡諸原告以每日2,000
        元計算看護費用，並未逾看護費用之一般行情，核屬相
        當，是原告請求被告賠償住院10日之看護費用20,000元
        ，為有理由，應予准許。
      2.原告另主張其受傷迄未全癒，由母親丙○○照顧，丙○
        ○因此無法工作之1 年工資損失240,000 元應由被告賠
        償，惟原告僅於出院1 個月內須有專人時時照護，已如
        前述，故原告於出院後1 個月內由其母丙○○看護照顧
        而受有相當於看護費之損害，以每日2,000 元計算，應
        為60,000元【計算式：30日×2,000 元=60,000 元】，
        原告於此範圍之請求為有理由，應予准許，逾上開範圍
        之請求，則屬無據，不應准許。
    (三)營養費：
      原告主張其腦部受復原較慢，且左骨盆腔骨折，需高級補
      品調養身體，因而支出營養費100,000 元乙節，已為被告
      所否認，原告亦未提出證據加以證明，本難採信並准許原
      告此部分之請求，惟因被告於95年9 月27日民事答辯狀內
      明確記載願給付原告營養費10,000元，故原告此部分之請
      求於被告同意之10,000元範圍內應予准許，其餘部分則不
      應准許。
    (四)原告因傷無法工作之損失：
      查原告主張其原從事西點工作，每月工資26,000元，因傷
      1 年無法工作，計損失工資收入312,000 元等情，固據原
      告提出面額25,578元之支票影本1 紙，做為其每月工資為
      26,000元之證明。惟因上開支票發票日為95年5 月6 日，
      該筆款項應屬95年4 月之薪資報酬，尚難據以做為本件車
      禍發生時（即93年11月30日）原告確有工作之證明，且原
      告於92、93年間並無任何薪資所得紀錄，亦經本院依權調
      取原告92、93年之稅務電子閘門財產所得調件明細表核閱
      無訛。原告既未能證明其於本件車禍事故發生時確有工作
      ，且每月工資為26,000元，則其請求被告賠償其1 年無法
      工作之損失312,000 元，難認有據，不應准許。
    (五)機車修理費：
      1.按負損害賠償責任者，除法律另有規定或契約另有訂定
        外，應回復他方損害發生前之原狀，民法第213 條第1
        項定有明文。又損害賠償之目的在於填補所生之損害，
        故其應回復者，並非原來狀態，而係應有狀態，從而，
        物被毀損時，被害人請求賠償物被毀損所減少之價額，
        得以修復費用為估定之標準，但以必要者為限（例如：
        修理材料以新品換舊品，應予折舊），復有最高法院77
        年度第9 次民事庭會議決議可資參照。
      2.查原告主張其機車因本件車禍受損，支出修復費用16,0
        30元，雖提出收據影本4 紙為證，然原告機車之修理既
        係以新零件更換被損害之舊零件，則原告以修理費作為
        損害賠償之依據時，自應將其中之零件折舊部分予以扣
        除。而依行政所頒固定資產耐用年數表及固定資產折舊
        率之規定，機車之耐用年數為3 年，依定率遞減法每年
        折舊千分之536 。本件原告機車係91年10月出廠，迄事
        故發生日即93年11月30日止，已使用2 年又1 月，依定
        率遞減法，原告機車歷年折舊額累計為12,733元，扣除
        折舊後，原告得請求之修復費僅為3,297 元，但因被告
        表示願負擔修復費用之一半即8,015 元（見本院95年11
        月13日言詞辯論筆錄），從而，原告之請求在8,015 元
        範圍內應予准許，逾越上開金額之請求則不應准許。
    (六)精神慰撫金：
      查原告因本件車禍受有頭部外傷顱內出血、左骨盆骨折等
      傷害，時常頭痛，且偶有癲癇，其顱骨手術缺損處至今尚
      未再度手術修補等情，有原告提出之診斷證明書及板橋中
      興醫院前揭95年10月26日95中醫總字第274 號函在卷為憑
      ，堪認原告肉體、精確受極大痛苦，本院斟酌實際情況及
      原告自陳國中畢業，之前從事西點工作、被告自陳初中畢
      業，之前擔任工人，月入2 萬多元，目前無工作等一切情
      狀，認原告請求給付精神慰撫金68,000元，核屬相當，應
      予准許。
    (七)綜上，原告因本件車禍所受損害共計176,549 元【計算式
      ：10,534＋20,000＋60,000＋10,000＋8,015 ＋68,000 =
      176,549 】。
五、次按，損害之發生或擴大，被害人與有過失者，法院得減輕
    賠償金額或免除之，民法第217 條第1 項定有明文。經查，
    本件被告於夜間駕駛自小客車，行經行車管制號誌無動作（
    視同無號誌）之交岔路口，左方車未暫停讓右方車先行，固
    為本件車禍之肇事因素，然原告騎乘機車，行經該路口未減
    速慢行且未注意車前狀況，同為本件車禍發生之原因，業經
    認定如前，且本件車禍經送請台灣省台北縣區車輛行車事故
    鑑定委員會鑑定，及台灣省車輛行車事故覆議鑑定委員會覆
    議，其結果均同此認定，亦有各該鑑定意見書附於台灣板橋
    地方法院檢察署94年度偵字第10838 號偵查卷可稽。原告就
    本件車禍之發生既有過失，本院自得依上開規定，依過失相
    抵法則，減輕被告之賠償金額。經審酌兩造構成肇事原因之
    輕重結果、過失程度，認原告與被告就事故之發生，應各負
    30% 、70% 之過失責任，故被告減免30% 的責任，減免後應
    賠償原告之金額為123,584 元【計算式：176,549-（176,54
    9 ×30%）= 123,584，元以下四捨五入】。
六、末按，保險人依本法規定給付之保險金，視為加害人或被保
    險人損害賠償金額之一部分，加害人或被保險人受賠償請求
    時，得扣除之，強制汽車責任保險法第30條設有明文規定。
    本件原告自承已受領汽車強制責任險保險金17,162元，被告
    對之亦不爭執，則依前揭規定，被告應賠償之數額即應扣除
    原告已受領之保險金17,162元，故原告得請求被告賠償之數
    額應為106,422 元【計算式：123,584-17,162= 106,422 】
    。
七、綜上所述，原告依侵權行為法律關係，請求被告賠償106,42
    2 元，為有理由，應予准許。逾上開範圍之請求，為無理由
    ，應予駁回。
八、又本件原告勝訴部分係所命給付之金額未逾500,000 元之判
    決，爰依民事訴訟法第389 條第1 項第5 款之規定，依職權
    宣告假執行。
九、訴訟費用負擔之依據：民事訴訟法第79條。
中    華    民    國    95    年    11    月    27    日
                  民事第二庭    法  官  程怡怡
以上正本，係照原本作成。
如對本判決上訴，須於判決送達後20日內向本院提出上訴狀
中    華    民    國    95    年    11    月    30    日
                                書記官  華海珍


司法院資訊處製作；財團法人民間司法改革基金會備份。
